【裁判字號】    89,訴,2671
【裁判日期】    900306
【裁判案由】    給付運費
【裁判全文】
臺灣臺中地方法院民事判決  八十九年度訴字第二六七一號
    原      告  宇宙聯運企業有限公司
    法定代理人  甲○○
    訴訟代理人  徐文開律師
    送達代收人  丙○○        .
    被      告  仁豪塑膠實業有限公司  設台中市○○區○○路五段一六○號一樓
    法定代理人  乙○○        .
    訴訟代理人  己○○        .
右當事人間請求給付運費事件，本院判決如左：
    主      文
被告應給付原告新台幣貳佰拾陸萬玖仟貳佰玖拾壹元，及自民國八十九年五月五日
起至清償日止，按年息百分之五計算之利息。
訴訟費用由被告負擔。
本判決於原告以新台幣柒拾捌萬玖仟元為被告供擔保後，得假執行。
    事      實
甲、原告方面：
  一、聲明：除假執行供擔保金額外，如主文所示。
  二、陳述：
  （一）被告於民國八十九年一、二月間，委託原告就旅行箱之組合材料等物品代為
        辦理其報關出口及空運至多明尼加，合計八筆，應付原告之運費、倉租、卡
        車費、燃料費、報關費及海關連線費等（含營業稅）共新台幣貳佰拾陸萬
        玖仟貳佰玖拾壹元，因被告拒不給付，爰基於本件運送契約及委任之法律關
        係，訴請被告如數清償。
  （二）提單為文義性之證券，關於貨物運送事項，悉依提單記載之內容為準，此觀
        民法第六百二十七條之規定自明。國際間貨物運送，不論海運或空運，向以
        提單之記載認定其「託運人」。本件被告託運之提單上記載ＳＨＩＰＰＥＲ
        （即託運人）為被告，並據此提單申報出口，嗣由原告交付指名交易對象為
        被告（標示其公司之營利事業統一編號00000000號）之統一發票九
        紙向被告請款，並在統一發票內載明請款金額若有錯誤要求被告在次月五日
        前更正，經被告收受後毫無異議，進而持向稅捐機關申報上開原告交付之統
        一發票其所示各個交易之金額其均已付訖。被告顯難否認其為本件之託運人
        。
  （三）被告雖透過多明尼加ＭＡＳＴＥＲＳ公司之人員前來委託原告代辦有關出口
        與空運事項，惟當初即言明以被告名義託運，並將被告所有之經濟部國際貿
        易局出進口商登記卡及蓋有被告公司印章之個案報關委任書交付原告使用，
        嗣由被告在出關之文件上蓋其公司之印章，原告皆已完成出口，並將空運提
        單及統一發票交付被告，而被告均無異議，足證該多明尼加ＭＡＳＴＥＲＳ
        公司之人員就系爭空運事項，業經被告之授權，茲被告以其公司在採購與運
        送過程中，並未派員參與或接洽為由，辯稱非其請原告辦理託運出關，要無
        可採。
  （四）根據本件空運提單記載，運費為預付，亦即由託運人支付。被告是否出名協
        助其客戶多明尼加ＭＡＳＴＥＲＳ公司，因屬其雙方內部之關係，自非原告
        所能知悉，亦非原告所能過問。不論其與多明尼加ＭＡＳＴＥＲＳ公司間之
        約定如何，均不能拘束原告。縱多明尼加ＭＡＳＴＥＲＳ公司事後出具證明
        謂系爭航運等一切費用均由多明尼加ＭＡＳＴＥＲＳ公司自行負擔，與被告
        公司無關，顯非真實。且多明尼加ＭＡＳＴＥＲＳ公司固曾寄交原告美金一
        千元，欲支付系爭費用，但因其非系爭債務人，伊縱有承擔被告債務之意思
        ，依民法第三百零一條規定，因未經原告同意，自不生效力。何況其所寄美
        金一千元與系爭費用新台幣貳佰拾陸萬玖仟貳佰玖拾壹元，顯然不符，且
        相去甚遠，已為原告所拒絕，並原封退回，故被告所謂多明尼加ＭＡＳＴＥ
        ＲＳ公司與原告和解並支付部分運費，均非真實。
  三、證據：提出請款單、統一發票各九紙、空運提單、出口報單各八紙、被告之經
      濟部國際貿易局出進口商登記卡一紙及原告退回多明尼加ＭＡＳＴＥＲＳ公司
      所寄之美金一千元之信函暨ＤＨＬ簽收單各一紙（以上均影本）為證。
乙、被告方面：
  一、聲明：原告之訴及其假執行之聲請均駁回。
  二、陳述：
  （一）多明尼加ＭＡＳＴＥＲＳ公司派員來台直接採購貨品並委由原告託運，被告
        與多明尼加ＭＡＳＴＥＲＳ公司並無代理或授權之關係，只有生意往來，在
        道義上僅協助其結關手續，係一種形式上的幫忙，原告也知悉此情，故系爭
        運費本應由多明尼加ＭＡＳＴＥＲＳ公司給付。
  （二）多明尼加ＭＡＳＴＥＲＳ公司並非一次採購、一次託運，而係在八十九年一
        、二月間先後多次委託原告運送貨品，期間相隔有二個月之久，為何前幾次
        運費未付清，原告仍繼續為該公司運送。且事後該公司亦承認此筆運費，並
        開立證明來洗刷被告之冤情，同時也接到該公司表示要與原告和解並已支付
        部分運費之傳真文件，故原告應轉向多明尼加ＭＡＳＴＥＲＳ公司請求本件
        運費。
  （三）據多明尼加ＭＡＳＴＥＲＳ公司稱：於託運當時就有說明運費由受貨人給付
        ，如當時運費未付清，原告即可依民法第六百四十七條規定就運送物留置取
        償。
  三、證據：提出多明尼加ＭＡＳＴＥＲＳ公司之證明文件及該公司致函原告之傳真
      各一紙，及聲請訊問證人丁○○、戊○○。
    理      由
一、本件原告主張：被告於民國八十九年一、二月間，委託原告就旅行箱之組合材料
    等物品代為辦理其報關出口及空運至多明尼加，合計八筆，應付原告之運費、倉
    租、卡車費、燃料費、報關費及海關連線費等（含營業稅）共新台幣貳佰參拾陸
    萬玖仟貳佰玖拾壹元，因被告拒不給付，爰基於委任之法律關係，請求判決如前
    述之聲明等語。被告則以：被告僅在道義上協助多明尼加ＭＡＳＴＥＲＳ公司辦
    理結關及空運，並無代理或授權之關係，原告明知此情，且該公司亦已表示要負
    責給付系爭運費，故被告與本件託運無涉，自無須給付系爭運費等語置辯。
二、本件原告主張被告於八十九年一、二月間，經由多明尼加ＭＡＳＴＥＲＳ公司之
    人員持被告所有之經濟部國際貿易局出進口商登記卡及蓋有被告公司印章之個案
    報關委任書交付原告使用，以被告名義委託原告以航空方式運送貨品，嗣由被告
    在出關之文件上蓋其公司之印章，原告皆已完成出口，並將空運提單及載有被告
    公司營利事業統一編號00000000號之統一發票交付被告，且由被告持該
    統一發票向稅捐機關申報稅捐，被告迄未給付本件運費新台幣貳佰拾陸萬玖仟
    貳佰玖拾壹元等事實，業據提出被告之經濟部國際貿易局出進口商登記卡一紙、
    請款單、統一發票各九紙、空運提單及出口報單各八紙為證，且為被告所不爭執
    ，可信為真實。
三、惟本件首應釐清者為被告將其經濟部國際貿易局出進口商登記卡及蓋有其公司印
    章之個案報關委任書交由多明尼加ＭＡＳＴＥＲＳ公司之人員，以被告名義持交
    原告，委託原告以航空方式運送貨品，被告是否因此負有給付本件運費之責。查
    本件被告既將其經濟部國際貿易局出進口商登記卡及蓋有其公司印章之個案報關
    委任書交由多明尼加ＭＡＳＴＥＲＳ公司之人員，以被告名義持交原告，委託原
    告以航空方式運送貨品，事後並將本件運費之統一發票持向稅捐機關申報其公司
    之稅捐，顯見被告確有以自己名義委託原告運送貨品之情事。再按提單填發後，
    運送人與提單持有人間，關於運送事項，依其提單之記載，民法第六百二十七條
    定有明文。而觀諸本件卷附八紙空運提單上記載ＳＨＩＰＰＥＲ（即託運人）為
    被告，及運費記載為預付，故本件運費應由託運人即被告給付甚明。至被告與多
    明尼加ＭＡＳＴＥＲＳ公司內部之關係為何及就本件運費之給付有何約定，均與
    原告無涉。又被告固已提出多明尼加ＭＡＳＴＥＲＳ公司致函原告之傳真一紙證
    明多明尼加ＭＡＳＴＥＲＳ公司表示願負責給付本件運費予原告。然原告主張已
    退回多明尼加ＭＡＳＴＥＲＳ公司所寄之美金一千元之事實，業據提出退回多明
    尼加ＭＡＳＴＥＲＳ公司所寄之美金一千元之信函暨ＤＨＬ簽收單各一紙為證，
    復為被告所不爭執，堪認為真實。且原告已表示不同意由多明尼加ＭＡＳＴＥＲ
    Ｓ公司承擔本件運費之債務，依照民法第三百零一條「第三人與債務人訂立契約
    承擔其債務者，非經債權人承認，對於債權人不生效力」之規定，被告與多明尼
    加ＭＡＳＴＥＲＳ公司所約定之債務承擔契約，對於原告自不生效力，是被告尚
    難因此免除給付運費予原告之責。
四、從而，原告依本件運送契約及委任之法律關係，請求被告給付本件運費新台幣貳
    佰拾陸萬玖仟貳佰玖拾壹元，及自及支付命令聲請狀繕本送達翌日起即民國八
    十九年五月五日起至清償日止，按年息百分之五計算之利息，為有理由，應予准
    許。
五、兩造其餘主張及所提證據與本院上開論斷無涉或無違，不予贅述。
六、原告陳明願供擔保，請求宣告假執行，核無不合，茲酌定擔保金額，予以准許。
七、據上論結，本件原告之訴為有理由，依民事訴訟法第七十八條、第三百九十條第
    二項判決如主文。
中      華      民      國    九十    年      三      月      六        日
                                臺灣臺中地方法院民事第三庭
~B法      官  許秀芬
右正本證明與原本無異。
如不服本判決，應於判決送達後廿日之不變期間內，向本院提出上訴狀。
中      華      民      國    九十    年      三      月      六        日
~B書  記  官  孫曉鳳


司法院資訊處製作；財團法人民間司法改革基金會備份。
